臺灣雲林地方法院刑事判決　　　　　　96年度交簡上字第95號
上　訴　人
即　被　告　乙○○
　　　　　　　　　　國民
上列上訴人即被告因過失傷害案件，不服本院虎尾簡易庭中華民
國96年09月18日96年度虎交簡字第176 號刑事簡易判決（聲請簡
易判決處刑書案號：96年度調偵字第149 號），提起上訴，本院
第二審合議庭判決如下：
    主  文
原判決撤銷。
乙○○因過失傷害人，處拘役拾日，如易科罰金，以新臺幣壹
仟元折算壹日，減為拘役拾伍日，如易科罰金，以新臺幣壹仟元
折算壹日。緩刑貳年。
    事實及理由
一、犯罪事實：
    乙○○於民國95年10月17日下午01時45分許，駕駛車牌號碼
    SL-5485 號自用小客車，沿雲林縣虎尾鎮○○路由南往北方
    向行駛，行經該路與和平路交岔路口，原應注意車輛行經無
    號誌之交岔路口，應減速慢行，作隨時停車之準備，而依當
    時情況，天候晴、日間自然光線、路面為乾燥、無缺陷、無
    障礙物之柏油路且視距良好，別無不能注意之情事，詎疏未
    減速慢行，即直行通過上開交岔路口，適有蘇玉蓉騎乘車牌
    號碼MHS-099 號重型機車，沿和平路由西往東方向行駛，亦
    疏未暫停讓右方乙○○所駕駛車輛先行，即貿然通過上開交
    岔路口，乙○○車輛前車頭遂與蘇玉蓉騎乘機車排氣管擦撞
    ，致蘇玉蓉人、機車倒地，蘇玉蓉因而受有右肘部（橈骨頭
    ）顯微骨折、頭部外傷及頭皮撕裂傷4 公分等傷害。乙○○
    於肇事後，留在現場，在偵查機關知悉犯人前，向到場處理
    之員警自首其為肇事者，並靜候裁判。
二、認定犯罪事實所憑之證據及理由：
(一)、證據能力部分：
    被告乙○○對於檢察官所舉書面證據之證據能力，於審判程
    序均同意作為證據，本院審酌該等書面陳述作成時之情況，
    認為適當，依刑事訴訟法第159 條之5 第1 項之規定，認均
    有證據能力。
(二)、證明力部分：
１、上揭事實業據被告於警詢、偵訊及本院審理時坦承，95年10
    月17日下午01時45分許，以時速20公里速度，駕駛車牌號碼
    SL-5485 號自用小客車，沿雲林縣虎尾鎮○○路往中正路方
    向直行，當時天候、路況良好、交通流量普通、視線好、無
    障礙物、無號誌、標線清楚，行至肇事地點路口，有一部機
    車由左側路口駛出（和平路往光復路方向），我發現後立即
    踩煞車，對方機車右後車身排氣管擦撞到我車輛右前車頭，
    對方有受傷，我當時未喝酒等語不諱，核與告訴人蘇玉蓉於
    警詢指訴，95年10月17日下午01時45分許，騎乘車牌號碼MS
    H-099 號重型機車，以時速20公里之速度，沿雲林縣虎尾鎮
    ○○路往光復路方向直行，當時晴天、路況好、車流量不大
    、視線好、無障礙物、標線清楚，行至民權路與和平路交叉
    路口，忽然有一部自用小客車由我右側路口駛出，對方前車
    頭撞上我右側後車身排氣管位置，我人、車倒地，受有頭部
    外傷併頭皮撕裂傷、右肘骨折，我當時未喝酒等情大致相符
    。復有被告與告訴人之酒精濃度測定紀錄表、道路交通事故
    現場圖、道路交通事故調查報告表、現場照片10張、SL-548
    5 號自用小客車、MHS-099 號機車車籍資料在卷可稽，告訴
    人因本件車禍受有右肘骨（橈骨頭）顯微骨折、頭部外傷、
    頭皮撕裂傷4 公分等傷害，亦有卷附財團法人天主教若瑟醫
    院診斷證明書可憑。另被告駕駛自用小客車，行經無號誌交
    岔路口，未減速慢行，作隨時停車之準備，為本件車禍肇事
    次因，告訴人騎乘重型機車，行經無號誌交岔路口，左方車
    未暫停讓右方車先行，為本件車禍肇事主因，被告與告訴人
    對於本件車禍之發生均有過失一情，業經臺灣省嘉雲區車輛
    行車事故鑑定委員會鑑定明確，有該會96年08月21日嘉雲鑑
    960443字第0965802818號函及所附鑑定書在卷可按。被告於
    肇事後，留在現場，向到場處理之員警自首其為肇事者乙節
    ，有雲林縣警察局虎尾分局道路交通事故肇事人自首情形紀
    錄表在卷可參。被告自白與上述積極證據相符，顯屬真實。
２、按車輛行經無號誌之交岔路口，應減速慢行，作隨時停車之
    準備，道路交通安全規則第93條第1 項第2 款定有明文。被
    告身為駕駛人，自負有上開義務。又依當時情況，別無不能
    注意之情事，前已敘明，被告竟疏未注意而肇事，其有過失
    甚明。又告訴人確係因本件車禍而受傷，亦已敘明如前，是
    被告過失與告訴人之傷勢間，有相當因果關係，堪無疑義。
    雖告訴人騎乘機車，亦有「行經無號誌交岔路口，左方車未
    暫停讓右方車先行」之過失，然此並不能解免被告過失之責
    任，附此敘明。
３、綜上，本件事證明確，被告犯行堪以認定。
三、論罪科刑之理由：
(一)、核被告所為，係犯刑法第284 條第1 項前段之過失傷害罪。
    被告於偵查機關發覺犯罪前，主動向到場處理之員警自首其
    為肇事者，被告自首犯罪，依刑法第62條之規定減輕其刑。
(二)、原判決以被告犯行明確，依法論罪科刑，固非無見，惟(1)刑
    法第33條第4 款規定：「拘役：1 日以上，60日未滿。但遇
    有加重時，得加至120 日。」是茍被告無加重其刑之情形，
    法院於判處拘役刑時，應於1 日以上60日以內量處之，本件
    被告並無任何法定加重其刑之事由，原判決竟科處被告拘役
    100 日，已逾上開規定，即屬違法；(2)原判決關於被告犯罪
    事實之認定，引用檢察官聲請簡易判決處刑書之記載，而檢
    察官聲請簡易判決處刑書之犯罪事實欄內，並未記載被告自
    首之事實，是原審判決事實欄內漏未記載被告自首之事實，
    致與理由內關於被告合於自首規定減輕其刑之認定有所矛盾
    ；(3)原判決未及審酌被告於本院審理期間已與告訴人成立和
    解，並賠償告訴人新臺幣（下同）40，000 元之犯罪後情狀
    ，均有未洽，被告以願意與告訴人和解，請求宣告緩刑為由
    上訴，為有理由，原判決既有上開不當，自應由本院管轄之
    第二審合議庭予以撤銷，並自為判決。本院審酌，被告駕駛
    車輛未遵守交通規則，疏未注意而不慎與告訴人所騎乘之機
    車發生碰撞，致告訴人受有骨折等傷害，傷勢不輕，惟被告
    無任何犯罪前科，有卷附臺灣高等法院被告前案紀錄表可稽
    ，素行良好，被告於犯後坦承犯行，具有悔意，犯後態度良
    好，且已與告訴人達成民事損害賠償之和解，並支付賠償金
    額40,000元，且告訴人亦與有過失，告訴人之過失情節較被
    告為重，被告從事服飾業，有正當工作及固定收入，已結婚
    ，育有三名子女等一切情狀，量處如主文所示之宣告刑，並
    諭知易科罰金之折算標準。
(四)、另中華民國96年罪犯減刑條例業於96年07月04日公布，並自
    96年07月16日施行，該條例第2 條明文規定：「犯罪在中華
    民國96年04月24日以前者，除本條例另有規定外，依下列規
    定減刑：三、有期徒刑、拘役或罰金，減其刑期或金額二分
    之一。」則本件被告所犯上揭過失傷害罪之犯罪時間，在96
    年04月24日以前，應依中華民國96年罪犯減刑條例第2 條第
    1 項第3 款規定，減其有期徒刑二分之一，並依該條例第7
    條第2 項規定，就原本宣告刑諭知其減得之刑。
(五)、被告前未曾故意犯罪受有期徒刑以上刑之宣告，有臺灣高等
    法院被告前案紀錄表在卷可稽，其犯罪後已知悔悟，且已與
    告訴人和解，並賠償告訴人之損害，業據被告及告訴人供明
    在卷，而本案告訴人亦與有過失，已敘明如前，另依卷附臺
    灣高等法院被告前案紀錄表所示，被告於本件車禍發生前未
    曾肇事，並無酒後駕車或發生交通事故之紀錄，顯見被告駕
    車應屬謹慎小心之人，是本院認其經此教訓後，當益知警惕
    ，信無再犯之虞，且其家中尚有三名子女需扶養照料，因認
    其所宣告之刑，以暫不執行為適當，併予宣告緩刑2 年，以
    勵自新。
四、應適用之法律：
(一)、刑事訴訟法第455 條之1 第1 項、第3 項、第369 條第1 項
    前段、第364 條、第299 條第1 項前段。
(二)、刑法第284 條第1 項前段、第62條、第41條第1 項前段、第
    74條第1 項第1 款，刑法施行法第1 條之1 ，中華民國96年
    罪犯減刑條例第2 條第1 項第3 款、第7 條。
本案經檢察官甲○○到庭執行職務。
中　　華　　民　　國　　96　　年　　12　　月　　14　　日
                  刑事第六庭    審判長法  官  廖國勝
                                      法  官  黃楹榆
                                      法  官  李秋瑩
以上正本證明與原本無異。
不得上訴。
                                      書記官　邱明通
中　　華　　民　　國　　96　　年　　12　　月　　14　　日
附錄本案論罪科刑法條全文：
中華民國刑法第284條
（過失傷害罪）
因過失傷害人者，處 6 月以下有期徒刑、拘役或 5 百元以下罰
金，致重傷者，處1 年以下有期徒刑、拘役或5 百元以下罰金。
從事業務之人，因業務上之過失傷害人者，處 1 年以下有期徒刑
、拘役或1 千元以下罰金，致重傷者，處 3 年以下有期徒刑、
拘役或2 千元以下罰金。
